【裁判字號】    94,易,1725
【裁判日期】    950208
【裁判案由】    詐欺
【裁判全文】
臺灣高雄地方法院刑事判決              94年度易字第1725號
公  訴  人  臺灣高雄地方法院檢察署檢察官
被      告  乙○○
上列被告因詐欺案件，經檢察官提起公訴（94年度偵字第16762
號）及移送併案審理（臺灣嘉義地方法院檢察署94年度偵字第59
05號），本院判決如下：
    主  文
乙○○幫助連續意圖為自己不法之所有，以詐術使人將本人之物
交付，處拘役伍拾玖日，如易科罰金，以佰元折算壹日。
    事  實
一、乙○○預見自己金融帳戶、金融卡等提供他人使用，將幫助
    他人實施詐欺犯罪，仍基於縱有人以其金融帳戶實施詐欺犯
    罪亦不違背其本意之幫助故意，於民國93年12月03日某時，
    接續至合作金庫銀行（以下簡稱合作金庫）嘉義分行開設00
    0000000000 0號帳戶、至台南區中小企業銀行（以下簡稱台
    南企銀）嘉義分行開設帳號0000000000000 號帳戶，並分別
    在上開2 銀行門口旁之某自用小客車上，以每個帳戶500 元
    之代價，將前開帳戶之存摺、金融卡及密碼提供予甲○○（
    未據起訴）使用，而容任他人使用上開帳戶遂行犯罪。嗣甲○○基於意圖為自己不法所有之詐欺概括犯意，先於93年12
    月3 日下午5 時許，向住在臺北市士林區○○○路98號3 樓
    之丁○○誆稱願以新台幣（下同）4 千元之代價，出賣網路
    遊戲『神之領域交易版』之『魔人手套』，使丁○○誤信為
    真，陷於錯誤，依指示於同日晚間9 時45分許，以自動櫃員
    機匯款4 千元至乙○○上開台南企銀嘉義分行帳戶內。復於
    93年12月10日，以電話向住於高雄縣茄定鄉○○村○○鄰○○
    路115 巷16弄13號之丙○○，佯稱有5,600 萬天二貨幣欲以
    （新台幣）8 千元之代價出售，致丙○○不疑有他，陷於錯
    誤，乃依指示於同日11時41分許，匯款8 千元至乙○○上開
    合作金庫嘉義分行帳戶中。而上開詐欺所得款項，亦由甲○○自乙○○前開2 帳戶內領出而得逞。嗣丁○○、丙○○分
    別發覺受騙，始報警查獲上情。
二、案經丙○○訴由高雄縣政府警察局湖內分局移送臺灣高雄地
    方法院檢察署檢察官偵查起訴，及臺灣嘉義地方法院檢察署
    移送併案審理。
    理  由
壹、程序部分：
    被告就被害人於丁○○、丙○○於警詢所為證述，及合作金
    庫嘉義分行94年9 月29日合金嘉營字第0940006214號函附之
    原始開戶資料及資金往來明細表、台南企銀嘉義分行94年5
    月13日（94）南銀嘉分字第167 號函附之資金往來明細表、
    郵政存簿儲金簿內頁影本、台北國際商業銀行存摺內頁影本
    各1 份等書面證據之證據能力，於言詞辯論終結前均未表示
    異議，依刑事訴訟法第159 條之5 第2 項，均有證據能力，
    合先敘明。
貳、實體部分：
一、上揭犯罪事實業據被告乙○○於本院審理時坦承不諱，並有
    合作金庫嘉義分行94年9 月29日合金嘉營字第0940006214號
    函附之原始開戶資料及資金往來明細表各1 份（見臺灣嘉義
    地方法院檢察署94年度他字第1103號卷第21-23 頁）、台南
    企銀嘉義分行94年5 月13日（94）南銀嘉分字第167 號函附
    之資金往來明細表1 份（見臺灣士林地方法院檢察署94年度
    偵字第7367號卷第6-7 頁）在卷可稽，應堪認定；另被害人
    丁○○、丙○○於前開時、地，因不詳姓名之成年男子（此
    應係甲○○，蓋因甲○○取得前揭帳戶後，並無證據足認其
    另行交付他人使用），向其佯稱有『魔人手套』、天二貨幣
    5,600 萬欲出售，致其2 人陷於錯誤，信以為真，遂分別於
    93年12 月3日、93年12月10日，分別匯款4 千元、8 千元入
    被告前開台南企銀嘉義分行、合作金庫嘉義分行帳戶內之事
    實，亦據被害人丁○○、丙○○於警詢中指訴明確，復有茄
    萣郵政存簿儲金簿內頁影本、台北國際商業銀行存摺內頁影
    本各1 紙（見高雄縣政府警察局湖內分局卷第9 頁、臺灣士
    林地方法院檢察署94年度偵字第7367號卷第5 頁）存卷可憑
    ，足見被告上開自白核與事實相符，應堪採信。綜上所述，
    本案事證明確，被告犯行，堪以認定。
二、按金融帳戶為個人理財之工具，申請開設金融帳戶並無任何
    特殊之限制，一般民眾皆能自由申請開戶，並得同時在不同
    金融機構申請多數存款帳戶使用，乃眾所週知之事實。依一
    般人之社會生活經驗，倘係合法收入，本可自行向金融行庫
    開戶使用，而無向他人購買帳戶之必要。如他人不以自己名
    義申請開戶，而向旁人收購、借用金融機構帳戶使用，衡情
    應能懷疑收購、借用帳戶之人目的在於供犯罪所用。查被告
    於交付上揭帳戶與不詳姓名自稱甲○○之成年男子之際，既
    已懷疑渠委託開設帳戶之目的，業經被告供認在卷，竟輕易
    同意交付金融機構帳戶予甲○○使用，顯見其早已預見所提
    供之帳戶將供他人作為財產犯罪之用，而不違反其本意，自
    有幫助詐欺之不確定故意。
三、論罪科刑部分：
  (一)按刑法上之幫助犯，係對於犯罪與正犯有共同之認識，而以
    幫助之意思，對於正犯資以助力，而未參與實施犯罪之行為
    者而言（最高法院75年度台上字第1509號、84年度台上字第
    5998號、88年度台上字第1270號判決參照）；是以如未參與
    實施犯罪構成要件之行為，且係出於幫助之意思提供助力，
    即屬幫助犯。是被告提供上開2 個帳戶之存摺、金融卡、密
    碼等物予甲○○使用，使得收受上開帳戶之甲○○於連續向
    被害人詐騙財物後，得以使用被告上開2 帳戶為匯款工具，
    致被害人分別匯款至被告上開帳戶內，而遂行詐欺取財之犯
    行，其顯係參與詐欺取財構成要件以外之行為，而對甲○○
    遂行詐欺取財犯行資以助力，核其所為，係犯刑法第30條第
    1 項、第339 條第1 項詐欺取財罪之幫助犯，爰依刑法第30
    條第2 項規定，按正犯之刑減輕之。
  (二)另甲○○先後以犯罪事實欄之事由誆騙被害人丁○○、丙○○，使被害人丁○○、丙○○分別陷於錯誤，而分別匯款至
    被告上開帳戶之詐欺取財行為，時間緊接，觸犯構成要件相
    同之罪名，顯係基於概括犯意為之，應論以連續犯，被告所
    為應係幫助連續（最高法院87年度台上字第3865號判決參照
    ）。
  (三)檢察官雖僅就被告於93年12月10日幫助詐欺取財之犯行提起
    公訴，漏未論及移送併辦之幫助詐欺取財犯行（被害人丁○○部分），然２者間有連續犯之裁判上一罪關係，已如前述
    ，該漏未論及之部分應為起訴效力所及，依審判不可分原則
    ，本院自應併予審判，附此敘明。
  (四)爰審酌被告提供帳戶存摺幫助他人犯罪，致使真正犯罪者難
    以被查獲，助長社會犯罪風氣，其所為實有不當，惟念其犯
    後雖一度否認犯行，然最後終知坦承犯行，所獲報酬不多等
    一切情狀，酌情量處如主文所示之刑，並諭知易科罰金之折
    算標準，以資懲儆。
  (五)至被告所有供本件詐騙匯款使用之帳戶存摺及金融卡，雖係
    被告幫助犯罪所用之物，惟既未扣案，且該帳戶業經警方查
    明係供詐騙匯款所用，應已遭甲○○放棄使用，為免日後執
    行之困難，爰不另為沒收之宣告，附此敘明。
據上論斷，依刑事訴訟法第299 條第1 項前段，刑法第339 條第
1 項、第30條第1 項前段、第2 項、第41條第1 項，罰金罰鍰提
高標準條例第1 條前段、第2 條，判決如主文。
本案經檢察官戊○○到庭執行職務。
中    華    民    國    95    年    2     月    8     日
                  刑事第八庭  審判長法  官  李政庭
                                    法  官  黃宣撫
                                    法  官  李育信
以上正本證明與原本無異。
如不服本判決，應於收受送達後10日內向本院提出上訴書狀。
中    華    民    國    95    年    2     月    8     日
                                    書記官  洪生輝
附錄本案論罪科刑法條：
刑法第339條第1項
意圖為自己或第3 人不法之所有，以詐術使人將本人或第3 人之
物交付者，處5 年以下有期徒刑、拘役或科或併科1,000 元以下
罰金。


司法院資訊處製作；財團法人民間司法改革基金會備份。
